【裁判字號】    87,自,504
【裁判日期】    890816
【裁判案由】    偽造文書等
【裁判全文】
臺灣臺南地方法院刑事裁定                          八十七年度自字第五四號
    自  訴  人  辰○
                丑○○
                玄○○
                Ｅ○○
                午○○
                Ｄ○○
                未○○
                辛○○
                宇○
                宙○○
    兼  前十人  卯○○
    共同代理人
    複  代理人  癸○○○
    自  訴  人  戊○○
                申○○
                寅○○
                甲○○
                天○○
                亥○
                壬○○
                庚○○
                己○○
                酉○○
                地○○
                巳○○
                賴丁○○
                丙○○
                Ａ○○
                戌○○
                Ｃ○○
                黃○○
    被      告  Ｂ○○
右列被告因偽造文書等案件，經自訴人提起自訴，本院裁定如左：
    主  文
自訴人自訴Ｂ○○部份駁回。
    理  由
一、自訴意旨略稱：被告Ｂ○○與子○○（本院另行審結）共同基於意圖為自己不法
    所有之概括犯意聯絡，自民國八十四年七月二十日，假稱購屋急需資金為由，由
    子○○擔任會首，連續招募自訴人卯○○等多人為會員，組成互助會四組，約定
    每期以新臺幣（下同）一萬元為一單位，採內標制，並在臺南縣學甲鎮頭港里頭
    港子三號子○○娘家標會。嗣自八十四年八月二十日起，至八十七年二月十五日
    期間，被告Ｂ○○與子○○連續偽造會員投標書，標得會款，並據以向活會會員
    收取會款，使活會會員陷於錯誤，如數給付，迄至八十七年二月十二日，被告Ｂ
    ○○與子○○收取會款後，即逃避隱匿，造成惡性倒會，自訴人等至此始知受騙
    ，因認被告Ｂ○○與子○○共同涉有刑法第二百十六條、二百十條之行使偽造私
    文書罪嫌，同法第三百三十九條第一項之詐欺取財罪嫌。
二、按法院或受命法官於乙○○○第一次審判期日前訊問及調查結果，如認為案件有
    刑事訴訟法第二百五十二條至第二百五十四條之情形者，得以裁定駁回其自訴，
    同法第三百二十六條第三項定有明文。
三、自訴人等起訴認被告Ｂ○○涉有前開偽造文書、詐欺等犯行，係以子○○所招募
    之四組互助會均倒會，且經自訴人核算，各組互助會尚未投標之活會會員，人數
    猶較所餘會期為多，顯然有冒標情事等作為所憑之論據。訊據被告Ｂ○○則堅詞
    否認有何偽造文書、詐欺犯行，辯稱伊對於子○○招募互助會等事均不知情等語
    。經查，同案被告子○○於審理時，陳稱所招募互助會，會員均將會款拿至伊住
    所交予伊，或由伊前往收款，若伊不在，始由被告Ｂ○○代收會款等情（八十九
    年二月二十三日訊問筆錄），自訴人等對之則不爭執，本院因採為認定事實之基
    礎。按我國現行社會常態，夫妻間對於財物之區分並不明顯；又夫妻代收、代轉
    他方所應收之物品，亦屬常有之事，自訴人等既未提出其他事證以供本院審認，
    尚難僅以被告Ｂ○○有代收會款，以及同享子○○招募互助會所得財物，即認被
    告Ｂ○○與子○○間，有何犯意之聯絡或行為之分擔。此外，本院復查無其他積
    極證據，足認被告Ｂ○○有何偽造文書或詐欺犯行，不能證明被告Ｂ○○犯罪，
    揆諸前開說明，應駁回自訴人等對於被告Ｂ○○之自訴。
據上論斷，應依刑事訴訟法第三百二十六條第三項、第二百五十二條第十款，裁定如
主文。
中    華    民    國      八十九    年      八        月      十六      日
                              臺灣臺南地方法院刑事第四庭
                                  法  官  吳  坤  芳
右正本證明與原本無異。
如不服本裁定，應於裁定送達後五日內向本院提出抗告狀( 應附繕本 )。
                                  書記官  馬  愛  君
中    華    民    國      八十九    年      八        月      十六      日


司法院資訊處製作；財團法人民間司法改革基金會備份。
